---
output: github_document
---

<!-- README.md is generated from README.Rmd. Please edit that file -->

```{r, include = FALSE}
knitr::opts_chunk$set(
  collapse = TRUE,
  comment = "#>",
  fig.path = "man/figures/README-",
  out.width = "100%"
)
```

## Poziom 1

Przygotowanie i walidacja danych pozwala na ujednolicenie struktury danych z Kaggle oraz automatyczne wykrycie problemów z jakością szeregów czasowych.

### 1. Wczytywanie danych: `load_sales_data()`

Funkcja automatycznie wczytuje i spaja trzy kluczowe zbiory danych z Kaggle (`train.csv`, `stores.csv`, `holidays_events.csv`). Łączenie odbywa się za pomocą relacji `left_join`, dzięki czemu dane sprzedażowe zostają wzbogacone o dane sklepów (miasto, stan, typ) oraz informacje o dniach świątecznych.

**Użycie:**

```{r}
library(salesanalystR)

# Wczytanie danych z lokalnego folderu "dane" (zignorowanego w .gitignore)
dane_base <- load_sales_data("dane")

# Podgląd struktury tabeli
head(dane_base)
```

### 2. Walidacja jakości danych: `validate_sales_ts()`

Funkcja przeprowadza automatyczny audyt techniczny i biznesowy wczytanego zbioru danych. Zwraca szczegółowy raport w postaci listy oraz wyświetla ostrzeżenia (warnings) w konsoli, jeśli wykryje nieprawidłowości.

Audyt obejmuje:

* **Braki danych (NA):** Zlicza puste wartości w każdej kolumnie.
* **Duplikaty:** Sprawdza, czy dla tej samej daty, sklepu i kategorii produktu (`family`) nie pojawiają się podwójne wpisy.
* **Poprawność formatu dat:** Weryfikuje, czy kolumna z czasem została poprawnie rozpoznana jako obiekt klasy `Date`.
* **Zakres wartości:** Wykrywa błędne, ujemne wartości sprzedaży.
* **Częstotliwość szeregu:** Analizuje ciągłość osi czasu i wylicza, czy w danych nie brakuje całych dni.

**Użycie:**

```{r}
# Uruchomienie audytu danych
raport_jakosci <- validate_sales_ts(dane_base)

# Wyświetlenie pełnego raportu w konsoli
print(raport_jakosci)
```

### 3. Czyszczenie danych: `clean_sales_ts()`

Funkcja przetwarza dane sprzedażowe przygotowując je do analizy i modelowania. Usuwa braki danych, obsługuje duplikaty, umożliwia sortowanie oraz opcjonalną agregację czasową (np. z dziennej na tygodniową).

***Użycie:***

```{r}
# Czyszczenie danych z domyślnym wypełnianiem braków zerami
dane_czyste <- clean_sales_ts(
  dane_base, 
  fill_na_method = "zero", 
  time_aggregation = NULL,
  sort_data = TRUE
)
```

### 4. Obliczanie metryk biznesowych: `compute_sales_metrics()`

Funkcja wylicza kluczowe wskaźniki (m.in. sprzedaż całkowitą, przeciętną sprzedaż, zmienność, udział promocji, średnią kroczącą) oraz szacuje średni odstęp pomiędzy szczytami sprzedaży dla każdego produktu i sklepu. Zwraca listę z wzbogaconym szeregiem czasowym i tabelą z podsumowaniem wskaźników.

**Użycie:**

```{r}
# Wyliczenie metryk ze średnią kroczącą z 7 dni
wyniki_metryk <- compute_sales_metrics(
  dane_czyste, 
  window_size = 7, 
  peak_threshold_percentile = 0.95
)

# Podgląd zagregowanych wskaźników
head(wyniki_metryk$metrics_summary)
```

## Poziom 2

Po oczyszczeniu danych i wyliczeniu podstawowych metryk, ten etap pozwala na zgłębienie trendów poprzez wizualizację, analizę konkretnych segmentów rynku oraz generowanie gotowych wniosków biznesowych dla zarządu.

### 5. Wizualizacja trendów sprzedaży: `plot_sales_trends()`

Funkcja tworzy czytelne wykresy liniowe przy użyciu pakietu `ggplot2`. Automatycznie agreguje dane, a także pozwala na opcjonalne rozbicie wykresu według dowolnej zmiennej kategorycznej (np. kategorii produktu lub numeru sklepu).

**Użycie:**

```{r}
# Ogólny trend dla całego zbioru danych
wykres_ogolny <- plot_sales_trends(dane_czyste)
print(wykres_ogolny)

# Trend w rozbiciu na kategorie produktów (family)
wykres_kategorie <- plot_sales_trends(dane_czyste, group_var = "family")
print(wykres_kategorie)
```

### 6. Analiza wybranego segmentu: `sales_ts_logic()`

Funkcja wyższego rzędu (tzw. wrapper), która działa jak kompletny potok analityczny dla wycinka danych. Pozwala odfiltrować dane po metadanych sklepów (miasto, stan, typ) oraz datach, a następnie automatycznie przelicza dla nich metryki biznesowe i generuje dedykowany wykres.

**Użycie:**

```{r}
# Pełna analiza dla wybranych typów sklepów w mieście Quito od 2016 roku
analiza_quito <- sales_ts_logic(
  df = dane_czyste,
  cities = "Quito",
  types = c("A", "D"),
  start_date = "2016-01-01",
  group_by_var = "family"
)

# Podgląd wygenerowanego wykresu i metryk
print(analiza_quito$plot)
head(analiza_quito$metrics$metrics_summary)
```

## Poziom 3

### 7. Podsumowanie dla zarządu: `create_management_summary()`

Funkcja wspierająca podejmowanie decyzji. Identyfikuje kluczowe wskaźniki efektywności (KPI), takie jak najlepszy/najgorszy punkt sprzedaży, najszybciej rosnąca kategoria czy największy spadek procentowy, opierając się na porównaniu wybranego, ostatniego okresu z poprzedzającym.

**Użycie:**

```{r}
# Generowanie raportu biznesowego (porównanie ostatnich 30 dni do poprzednich 30 dni)
raport_zarzad <- create_management_summary(dane_czyste, period_days = 30)

# Wyciągnięcie konkretnych wniosków
print(raport_zarzad$best_store)
print(raport_zarzad$fastest_growing_category)
```

Ostatni etap to wykorzystanie historycznych danych sprzedażowych do oszacowania przyszłego popytu.

### 8. Prognozowanie: `create_prognosis()`

Funkcja agreguje dane do poziomu całkowitej sprzedaży dziennej i trenuje dwa niezależne modele szeregów czasowych: klasyczny ARIMA (z automatycznym doborem optymalnych parametrów) oraz nowoczesny algorytm Prophet (od Mety). Zwraca przejrzystą tabelę porównującą obie prognozy.

**Użycie:**

```{r}
library(forecast)
library(prophet)

# Wygenerowanie prognozy na najbliższe 14 dni
wyniki_prognoz <- create_prognosis(dane_czyste, h = 14)

# Porównanie wyników ARIMA i Prophet
print(wyniki_prognoz$comparison_df)
```
